【裁判字號】    96,上更(一),812
【裁判日期】    970229
【裁判案由】    違反槍砲彈藥刀械管制條例
【裁判全文】
臺灣高等法院刑事判決             96年度上更(一)字第812號
上  訴  人
即  被  告  甲○○
選任辯護人  張獻村律師
上列上訴人因違反槍砲彈藥刀械管制條例案件，不服臺灣板橋地
方法院94年度訴字第2997號，中華民國95年6月6日第一審判決（
起訴案號：臺灣板橋地方法院檢察署94年度核退偵字第1073號）
，提起上訴，本院判決如下：
    主  文
原判決撤銷。
甲○○未經許可，持有可發射子彈具有殺傷力之改造手槍，處有
期徒刑年陸月，併科罰金新臺幣萬元，罰金如易服勞役以新
臺幣壹仟元折算壹日。
扣案之仿華爾瑟廠PPK/S 型半自動手槍製造之改造手槍壹支（槍
枝管制編號0000000000號，含彈匣壹個）、改造子彈拾顆，均沒
收。
    事  實
一、甲○○明知可發射子彈具有殺傷力之改造槍枝，屬於槍砲彈
    藥刀械管制條例第4條第1項第1款管制之槍砲，非經主管機
    關許可，不得持有之，竟於民國（下同）93年6月間某日，
    在臺北縣三重市重新橋下之跳蚤市場內，向真實姓名年籍不
    詳綽號「江哥」之成年男子，以新臺幣（下同）2萬元購得
    可發射子彈具有殺傷力之仿華爾瑟（即WALTHER）廠PPK/S型
    半自動手槍製造之玩具手槍換裝土造金屬槍管而成之改造手
    槍1支（槍枝管制編號0000000000號，含彈匣1個）、改造子
    彈14顆（其中10顆具有殺傷力。而未具殺傷力之4顆子彈部
    分，業經檢察官不另為不起訴處分），未經許可而持有之，
    並藏放在其臺北縣蘆洲市○○路343巷10號3樓住處，其後甲
    ○○於持有行為繼續中，於94年5月間某日，將上開改造手
    槍拿至乙○○（另經檢察官為不起訴處分）位於臺北縣三重
    市○○街7巷28號7樓之1住處之房間衣櫃內置放。嗣於94年8
    月4日7時許，為警持搜索票前往乙○○上開住處執行搜索，
    在上開房間衣櫃內查獲上開改造手槍及子彈，始悉上情。
二、案經臺北縣政府警察局三重分局報告臺灣板橋地方法院檢察
    署檢察官偵查起訴。
    理  由
一、證據能力部分：
(一)按刑事訴訟上之鑑定，應由審判長、受命法官或檢察官就鑑
    定事項有特別知識經驗者、經政府機關委任有鑑定職務者，
    選任一人或數人為鑑定人為之。或由法院、檢察官屬託醫院
    、學校或其他相當之機關、團體為鑑定，刑事訴訟法第198
    條、第208條規定甚明（最高法院96年度台上字第1136 號判
    決參照）。卷附內政部警政署刑事警察局94年8月22日刑鑑
    字第0940121312號槍彈鑑定書，乃臺北縣政府警察局三重分
    局委託上述機關鑑定，雖與刑事訴訟法有關鑑定之規定不盡
    相符，然被告及辯護人對其證據能力並不爭執（見原審卷第
    29至30頁、本院卷第22頁、第38頁），且未於言詞辯論終結
    前提出異議，本院審酌前開供述證據作成時之情況，並無違
    法情形或其他瑕疵，認為以之作為證據為適當，依刑事訴訟
    法第159條之5規定得為證據。
(二)辯護人爭執扣案槍、彈乃違法搜索乙○○住所而得，不得以
    之為證據云云。然觀卷附原審法院核發之搜索票，已載明搜
    索範圍包含臺北縣三重市○○街7巷28號7樓之1之乙○○住
    所（見偵13323卷第6頁），且員警實施搜索時間，被告部分
    係自94年8月4日7時15分起至8時30分止，乙○○部分則自同
    日7時10分許至7時45分止，亦有搜索、扣押筆錄在卷可核（
    見偵13323卷第3頁、第7頁），顯見被告與乙○○幾於同時
    間接受搜索，警方係同時持搜索票對2人實施搜索。則本件
    自無辯護人所稱違法搜索之情，合先敘明。
二、訊據上訴人即被告甲○○矢口否認上揭犯行，辯稱：我是在
    公開場合買的，老闆說是道具槍，買後試玩2、3次，根本沒
    有老闆說的具有殺傷力，想拿去換，才置放在乙○○那裡，
    我一直找不到老闆，買該把槍時真的不知具有殺傷力云云。
    經查：
(一)被告於原審及本院自承93年6月間以2萬元在三重跳蚤市場同
    時購買扣案槍彈，嗣因家中有小孩及乙○○家住跳蚤市場附
    近，才將之放置乙○○處等情（見原審卷第50至51頁、本院
    卷第38頁反面至39頁）；核與證人乙○○於本院證述扣案槍
    彈係被告藏放在其衣櫥內等情相符（見本院卷第36頁）。復
    有現場查扣槍枝之照片可佐（見核退字第3356卷第6至7頁）
    。則扣案槍彈確屬被告所有並放置劉瑞淇住家衣櫥內，應堪
    認定。至被告於警詢及偵查中一度供稱扣案槍彈係於查獲前
    2、3年所購買（見偵13323卷第14頁、核退偵1073卷第10頁
    ），然經原審及本院就購買時間詳訊被告，被告均答稱為93
    年6月間（見原審卷第50頁、本院卷第38頁反面），是宜以
    被告於審判中所言為據。
(二)扣案槍枝經送內政部警政署刑事警察局以性能檢驗法及試射
    法鑑驗結果，認送鑑改造手槍（槍枝管制編號0000000000號
    ），係由仿WALTHER廠PPK/S型半自動手槍製造之玩具手槍換
    裝土造金屬槍管而成之改造手槍，經檢視，槍枝保險鈕斷裂
    ，惟不影響槍枝擊發性能，認可供擊發適用子彈使用，認具
    殺傷力。扣案改造子彈14顆，認均係土造子彈，均具直徑約
    8mm之金屬彈頭，試射4顆，2顆可擊發，惟其發射動能均不
    ，認不具殺傷力；2顆均無法擊發，認不具殺傷力，有該局
    94年8月22日刑鑑字第0940121312號槍彈鑑定書在卷可參（
    見核退字第3356卷第8至10頁）。另未試射之10顆子彈，經
    送法務部調查局以子彈之組合構造研析論斷，鑑定結果，為
    8 ×17mm土造子彈，隨機採樣3顆拆解檢視，係以供遊戲槍
    枝使用之分解式彈殼，分別於前端加裝直徑約8mm、重約3.1
    9g、3.8g、2.93g銅質彈頭，內部裝填制式發射火藥及底火
    改造而成，復取後2顆業經拆除彈頭及發射裝藥僅含底火之
    子彈彈殼予以測試，經撞擊底火均能擊發，因認前述子彈組
    合完整，依其構造認能擊發，配合適當槍枝發射，於近距離
    具有殺傷力，亦有該局97年2月13日調科參字第09700053930
    號鑑定通知書在卷可參。則扣案手槍及10顆子彈均具有殺傷
    力之情，亦堪認定。至扣案槍枝之保險鈕斷裂並不影響該槍
    枝之性能，此亦有上揭鑑驗報告可參，自不能以該槍枝保險
    鈕事後有斷裂之情形，即為有利於被告之認定，況被告尚供
    稱其購買時保險鈕並無斷裂之情（見原審卷第52頁）。另與
    扣案槍枝一併置放之4顆業經試射之子彈，雖或因動能不足
    無法擊發，或雖可擊發但發射動能不足，而不具殺傷力（不
    具殺傷力之子彈4顆業經檢察官不另為不起訴處分），惟槍
    砲彈藥刀械管制條例所指之槍砲，指凡具有適於發射金屬或
    子彈之正常結構與功能，而對人體具有殺傷力者均屬之，而
    此與子彈之是否具有殺傷力，應各自分別鑑定，是縱使被告
    持有之子彈中有部分不具殺傷力，仍不能據此推斷被告主觀
    上認為所持有之改造手槍亦不具殺傷力至明。
(三)被告雖否認知悉其購買之槍彈具有殺傷力云云，惟依被告所
    供其因怕槍枝放在自己家，若家中小孩拿來玩會有危險，一
    般道具槍裡有鞭炮，怕小孩被鞭炮聲嚇到，才放在乙○○家
    云云（見偵13323卷第28頁、核退偵1073卷第11頁、原審卷
    第54頁）。果其所陳無訛，則被告應知悉扣案之槍枝具有殺
    傷力，否則何需擔心小孩若拿來玩會引發危險？另被告供稱
    其購買之道具槍連鞭炮都沒有（見原審卷第54頁），又豈會
    畏懼小孩受鞭炮驚嚇？另衡諸被告購買扣案之槍枝時，若認
    該槍枝僅是道具槍，其豈有願隨便在跳蚤市場之攤位，以高
    達2萬元之代價購買該槍枝之理！再被告辯稱該手槍因不具
    跳蚤市場老闆所稱之殺傷力（見本院卷第39頁），才放置乙
    ○○家想拿去換，顯見被告本意即在購買具殺傷力之手槍，
    否則一般道具槍，本不具有殺傷力，被告果意在購買道具槍
    ，又何須強調手槍因未具老闆宣稱之效而欲換貨之情？況以
    被告係憲兵學校預備士官專科班畢業之智識程度（見原審卷
    第51頁），對於一般槍枝之構造自係相當熟稔，其對該已換
    裝土造金屬槍管之改造手槍效能為何，實難諉為不知。
(四)綜上所述，足徵被告所辯，要屬飾卸之詞，不足採信。本件
    事證明確，被告犯行堪予認定，自應依法論科。
三、按未經許可持有槍枝、子彈罪，其持有之繼續，為行為之繼
    續，至持有行為終了時，均論以一罪，不得割裂；又一經持
    有手槍，罪已成立，但其完結須繼續至持有行為終了時為止
    （最高法院96年度台上字第1840號判決、88年第8次刑事庭
    會議決議參照）。查被告最初持有上開改造手槍之時間為93
    年6月間某日，雖係在94年1月28日槍砲彈藥刀械管制條例部
    分條文修正公布施行前，然其持有行為繼續至94年8月4日始
    被查獲，其持有行為之終了既在該條例修正公布施行後，自
    應逕適用修正後之槍砲彈藥刀械管制條例相關規定論處。核
    被告所為，係犯槍砲彈藥刀械管制條例第8條第4項之未經許
    可持有可發射子彈具有殺傷力之槍枝罪及同條例第12條第4
    項之未經許可持有子彈罪。被告同時持有槍枝及子彈，係以
    一行為而觸犯數罪名，為想像競合犯，應從一較重之未經許
    可持有槍枝罪處斷。扣案具有殺傷力之子彈10顆，雖由檢察
    官不另為不起訴處分，惟經鑑定結果，確具有殺傷力，已如
    前述，此部分與前揭論罪科刑部分有想像競合犯之裁判上一
    罪關係，顯為起訴效力所及，本於審判不可分原則，本院自
    應併予審理。
四、原審適用上揭規定，據以論科，固非無見。惟被告犯罪後，
    刑法關於罰金刑易服勞役之折算標準已修正，原審就此未及
    比較，自有未合。被告上訴否認犯行，並指摘原審量刑太重
    ，雖無理由，然原審判決既有上揭可議之處，自無可維持，
    應由本院予以撤銷改判。爰審酌被告無視法律之禁止，於此
    社會治安日益惡化之際，猶持有上開具殺傷力之改造槍枝，
    危害社會治安甚鉅，並斟酌其犯罪之動機、目的、手段、智
    識程度及犯後未完全坦承犯行，態度難認良好等一切情狀，
    量處如主文第二項所示之刑。又被告犯罪時，刑法第42條第
    2項前段規定：「易服勞役以一元以上三元以下折算一日。
    」又受刑人行為時之易服勞役折算標準，業據修正前罰金罰
    鍰提高標準條例第2條前段規定，就其原定數額提高為100倍
    折算1日，則被告行為時之易服勞役折算標準，應以銀元300
    元折算1日，即新台幣900元折算1日。惟95年7月1日修正公
    布施行之刑法第42條第3項前段規定：「易服勞役以新台幣
    一仟元、二仟元或三仟元折算一日。」比較修正前後之易服
    勞役折算標準，以修正後之規定，較有利於被告，則應依刑
    法第2條第1項後段規定，適用修正後之刑法第42條第3項前
    段規定，就併科罰金部分定其折算標準如主文第二項所示。
五、扣案之可發射子彈具有殺傷力之仿華爾瑟廠PPK/S型半自動
    手槍製造之改造手槍1支（槍枝管制編號0000000000號，含
    彈匣1個），及具有殺傷力之改造子彈10顆，均為違禁物，
    不問屬於犯人與否，應依刑法第38條第1項第1款規定宣告沒
    收之。
據上論斷，應依刑事訴訟法第369條第1項、第364條、第299條第
1項前段、槍砲彈藥刀械管制條例第8條第4項、第12條第4項、刑
法第11條前段、第2條第1項、第55條、第42條第3項前段、第38
條第1項第1款，判決如主文。
本案經檢察官許美女到庭執行職務。
中    華    民    國    97    年    2     月    29    日
                  刑事第五庭審判長法  官  吳  敦
                                  法  官  張傳栗
                                  法  官  官有明
以上正本證明與原本無異。
如不服本判決，應於收受送達後10日內向本院提出上訴書狀，其
未敘述上訴之理由者並得於提起上訴後10日內向本院補提理由書
（均須按他造當事人之人數附繕本）。
                                  書記官  廖素花
中    華    民    國    97    年    2     月    29    日
附錄：本案論罪科刑法條全文
槍砲彈藥刀械管制條例第8條：
未經許可，製造、販賣或運輸鋼筆槍、瓦斯槍、麻醉槍、獵槍、
空氣槍或第四條第一項第一款所定其他可發射金屬或子彈具有殺
傷力之各式槍砲者，處無期徒刑或五年以上有期徒刑，併科新臺
幣一千萬元以下罰金。未經許可，轉讓、出租或出借前項所列槍
枝者，處五年以上有期徒刑，併科新臺幣一千萬元以下罰金。
意圖供自己或他人犯罪之用，而犯前二項之罪者，處無期徒刑或
七年以上有期徒刑，併科新臺幣一千萬元以下罰金。
未經許可，持有、寄藏或意圖販賣而陳列第一項所列槍枝者，處
三年以上十年以下有期徒刑，併科新臺幣七百萬元以下罰金。
第一項至第三項之未遂犯罰之。
槍砲彈藥刀械管制條例第12條：
未經許可，製造、販賣或運輸子彈者，處一年以上七年以下有期
徒刑，併科新台幣五百萬元以下罰金。
未經許可，轉讓、出租或出借子彈者，處六月以上五年以下有期
徒刑，併科新台幣三百萬元以下罰金。
意圖供自己或他人犯罪之用，而犯前二項之罪者，處三年以上十
年以下有期徒刑，併科新台幣七百萬元以下罰金。
未經許可，持有、寄藏或意圖販賣而陳列子彈者，處五年以下有
期徒刑，併科新台幣三百萬元以下罰金。
第一項至第三項之未遂犯罰之。


司法院資訊處製作；財團法人民間司法改革基金會備份。
